【裁判字號】    99,交訴,11
【裁判日期】    990423
【裁判案由】    業務過失致死等
【裁判全文】
臺灣彰化地方法院刑事判決              99年度交訴字第11號
公  訴  人  臺灣彰化地方法院檢察署檢察官
被      告  丁○○
選任辯護人  白裕棋律師
上列被告因過失致死案件，經檢察官提起公訴（98年度偵字第86
50、10492號），本院判決如下：
    主  文
丁○○犯業務過失致人於死罪，處有期徒刑捌月。
    事  實
一、丁○○受僱於金永茂汽車有限公司（下稱金永茂公司）擔任
    司機，以駕駛拖吊車為業，並考領有普通大貨車駕駛執照，
    為從事駕駛業務之人。其於民國98年9月13日上午10時許，
    在彰化縣埔心鄉○○村○○路○ 段277 巷內某修車廠飲用1
    罐啤酒後，注意力欠佳，已達酒醉程度，仍於同日下午2時
    15分許，駕駛登記金永茂公司名義之車牌號碼492-TJ號營業
    拖吊車，自該修車廠處由北往南方向倒車進入瑤鳳路3段 ，
    其本應注意汽車駕駛人飲酒後呼（吐）氣所含酒精成份超過
    每公升0.25毫克者不得駕車，且應注意汽車倒車時，應顯示
    倒車燈光或手勢後，謹慎緩慢倒車，並應注意其他車輛及行
    人，大型汽車須派人在車後指引，如無人在車後指引時，應
    先測明車後有足夠之地位，並促使行人及車輛避讓，且當時
    天候晴、日間自然光線充足、柏油路面乾燥、無缺陷、無障
    礙物、視距良好等情狀，並無不能注意之情事，詎其於酒後
    駕車，注意力欠佳之酒醉情形下，竟疏未注意謹慎緩慢後倒
    及其他車輛之行進狀況，亦疏未注意派人在車後指引及測明
    車後有足夠之地位，促使行人及車輛避讓，即貿然倒車至瑤
    鳳路3 段277 巷內西側約30公尺處（即油柳幹18 G3902BC46
    號電桿旁），適丙○○亦疏未注意汽車駕駛人飲酒後呼氣所
    含酒精濃度超過每公升0.25毫克者或血液中酒精濃度超過百
    分之0.05以上，不得駕車，而仍於飲酒後，騎乘車牌號碼
    LBF-777 號重型機車後座搭載甲○○、乙○○，沿彰化縣埔
    心鄉○○村○○路○ 段由西往東方向行駛，且因其又疏未注
    意車前狀況，致見到丁○○倒車時已閃避不及，所騎乘之機
    車車頭乃撞上丁○○所駕駛之拖吊車左側車身中段，造成丙○○人車倒地，胸腹部、背腰臀部及四肢等部位均受有多處
    擦傷、瘀血及顱腦損傷併顱內出血而當場死亡（經抽取其血
    液送檢驗，測得其血液中酒精濃度為每毫升291 毫克《換算
    呼氣所含酒精濃度為每公升1.455 毫克》）；甲○○亦倒地
    受有頭部外傷併臉部裂傷、胸部挫傷併右肋骨第6 、8 、9
    肋骨骨折、腹部挫傷、右腳脛、腓骨骨折等傷害；乙○○亦
    倒地，手腳受有多處傷害（乙○○部分，業經撤回告訴，詳
    後述不另為不受理之諭知）。丁○○於肇事後，於有偵查犯
    罪職權之公務員發覺其為犯罪行為人前，在肇事現場，主動
    向接獲報案前來處理之員警表示其為本件車禍肇事人而自首
    ，並接受裁判，嗣經警於同日下午2 時50分許，測得其呼氣
    中所含酒精濃度為每公升0.34毫克，而查悉上情。
二、案經臺灣彰化地方法院檢察署檢察官據報相驗後自動檢舉暨
    甲○○告訴臺灣彰化地方法院檢察署檢察官偵查起訴。
    理  由
甲、程序部分：
    按被告以外之人於審判外之陳述，經當事人於審判程序同意
    作為證據，法院審酌該言詞陳述或書面陳述作成時之情況，
    認為適當者，亦得為證據。當事人、代理人或辯護人於法院
    調查證據時，知有第159條第1項不得為證據之情形，而未於
    言詞辯論終結前聲明異議，視為有前項之同意，刑事訴訟法
    第159條之5定有明文。查下列經本院於審理時踐行調查證據
    程序之被告以外之人審判外之陳述證據，被告及檢察官均未
    對證據能力有所爭執，迄於言詞辯論終結前亦未聲明異議，
    可認為均同意作為證據，本院審酌該等證據之取得過程並無
    瑕疵，與本案待證事實間復具有相當之關聯性，以之為本案
    證據尚無不當，自得採為證據，合先敘明。
乙、實體有罪部分：
一、訊據被告丁○○對於前揭犯罪事實於本院準備程序及審理時
    均坦承不諱，核與證人乙○○於警詢時證述之情節大致相符
    ，並有道路交通事故現場圖、道路交通事故調查報告表（一
    ）（二）、彰化縣警察局舉發違反道路交通管理事件通知單
    、被告之普通大貨車駕照影本、證號查詢汽車駕駛人（被告
    ）資料各1 份、車籍查詢資料2 份、現場及車損照片60張（
    見相驗卷第16至31頁、第35、36、38、41頁、第69至73頁）
    附卷可稽。而被害人丙○○確因本件車禍死亡乙節，亦經臺
    灣彰化地方法院檢察署檢察官督同檢驗員相驗屬實，製有勘
    驗筆錄、相驗屍體證明書、檢驗報告書各1 份及相驗照片在
    卷可憑；另一被害人即告訴人甲○○亦因本件車禍受有頭部
    外傷併臉部裂傷、胸部挫傷併右肋骨第6 、8 、9 肋骨骨折
    、腹部挫傷、右腳脛、腓骨骨折等傷害，亦有行政院衛生署
    彰化醫院診斷證明書影本1 紙（見偵字第10492 號卷第3 頁
    ）存卷可佐。按依法務部調查局林棟樑博士所著「血液中呼
    出氣體內含酒精濃度與血液中酒精濃度對照值及呈現精神狀
    況表」所載，呼氣酒精濃度介於每公升0.25毫克至0.50毫克
    之情況下，酒醉程度係微醉，呈現狀況有多話、臉紅、感覺
    障礙、駕駛能力變差，查被告於案發後同日下午2 時50分許
    ，據到場處理之員警對其進行呼氣所含酒精濃度檢測，測得
    其呼氣酒精濃度達每公升0.34毫克，有道路交通事故當事人
    酒精測定紀錄表1 紙存卷憑參（見相卷第32頁），佐以其經
    警查獲接受測試或訊問過程中，為警觀察已有意識模糊，注
    意力無法集中，呆滯木僵之情形，有卷附刑法第185 條之3
    案件測試觀察紀錄表1 紙在卷可憑（見相卷第35頁）堪認其
    於飲酒後，已達酒醉之程度。按汽車駕駛人飲用酒類或其他
    類似物後其吐氣所含酒精濃度超過每公升0.25毫克或血液中
    酒精濃度超過百分之0.05以上，不得駕車；汽車倒車時，應
    顯示倒車燈光或手勢後，謹慎緩慢後倒，並應注意其他車輛
    及行人，大型汽車須派人在車後指引，如無人在車後指引時
    ，應先測明車後有足夠之地位，並促使行人及車輛避讓，道
    路交通安全規則第114 第2 款、第110 條第1 項第2 、3 款
    分別訂有明文。本件被告考領有普通大貨車駕駛執照，其駕
    駛拖吊車，自應注意前揭交通安全規定，而依上開道路交通
    事故調查報告表（一）所載，當時天候晴、日間自然光線充
    足、柏油路面乾燥、無缺陷、無障礙物、視距良好等情狀，
    並無不能注意之情事，詎被告竟在飲酒後，注意力欠佳，已
    達酒醉之情形下，疏未注意謹慎緩慢倒車及注意其他車輛之
    行進狀況，復疏未注意派人在車後指引及測明車後有足夠之
    地位，促使行人及車輛避讓，即貿然倒車，加上被害人丙○○騎乘機車亦疏未注意飲酒後，呼氣所含酒精濃度超過每公
    升0.25毫克者或血液中酒精濃度超過百分之0.05以上，不得
    駕車，及疏未注意車前狀況，終致被害人丙○○閃避不及，
    所騎乘之機車車頭撞上被告所駕駛之拖吊車左側車身中段，
    造成被害人丙○○人車倒地，胸腹部、背腰臀部及四肢等部
    位均受有多處擦傷、瘀血及顱腦損傷併顱內出血而當場死亡
    ；另一被害人即告訴人甲○○亦倒地受有頭部外傷併臉部裂
    傷、胸部挫傷併右肋骨第6 、8 、9 肋骨骨折、腹部挫傷、
    右腳脛、腓骨骨折等傷害，有行政院衛生署彰化醫院診斷證
    明書影本1 紙在卷可憑，被告駕車行為自有過失，且本件經
    送臺灣省彰化縣區車輛行車事故鑑定委員會鑑定肇事因素，
    亦認定被告酒精濃度過量，駕駛自用大貨車未派人在車後指
    引，且未謹慎緩慢倒車、注意其他車輛，為肇事主因乙節，
    有該會99年2 月22日彰鑑字第0995600357號函及所附之鑑定
    意見書1 份存卷憑參（見本院卷）。又被告過失行為亦為造
    成被害人丙○○死亡及告訴人甲○○受傷之直接原因，二者
    間顯具有相當因果關係，復甚明確。至被害人丙○○死亡後
    ，固經抽取其血液送檢驗，測得其血液中酒精濃度為每毫升
    291 毫克（換算呼氣所含酒精濃度為每公升1.455 毫克），
    有法務部法醫研究所98年10月28日法醫毒字第0980005159號
    函及所附之毒物化學鑑定書1 紙在卷可參（見偵字第8650號
    卷第12至13頁），其亦疏未注意飲酒後，不得駕車之上開規
    定，及復疏未注意車前狀況，對於本件車禍之發生亦與有過
    失，惟仍無解於被告之過失責任。綜上，應認本件事證明確
    ，被告犯行洵堪認定，應予依法論處。
二、查，被告係受僱金永茂公司擔任司機，以駕駛拖吊車為業，
    此經被告自承在卷，乃為從事駕駛業務之人。是核被告所為
    ，係犯刑法第276條第2項之業務過失致死罪及第284條第2項
    前段之業務過失傷害罪。按汽車駕駛人，無駕駛執照駕車，
    酒醉駕車，吸食毒品或迷幻藥駕車，行駛人行道或行經行人
    穿越道不依規定讓行人優先通行，因而致人受傷或死亡，依
    法應負刑事責任者，加重其刑至2分之1，道路交通管理處罰
    條例第86條第1項定有明文，本件被告於飲酒後酒醉駕車，
    因而致被害人丙○○死亡及告訴人甲○○受傷，業如前述，
    依法應負刑事責任，所犯業務過失致死、業務過失傷害罪部
    分，均應依道路交通管理處罰條例第86條第1項規定，加重
    其刑。被告以一過失行為，致被害人丙○○死亡及告訴人甲○○受傷，為想像競合犯，應依刑法第55條從一重之業務過
    失致死罪處斷。又按刑法第62條所謂自首，祇以犯人在犯罪
    未發覺之前，向該管公務員申告犯罪事實，而受裁判為已足
    ，並不以使用「自首」字樣或言明「自首」並「願受裁判」
    為必要（最高法院63年臺上字第1101號判例意旨參照）。經
    查，本案被告於肇事後，於有偵查犯罪職權之公務員發覺其
    為犯罪行為人前，在肇事現場，即向接獲報案前來處理之員
    警表示其為本件車禍肇事人，有道路交通事故肇事人自首情
    形紀錄表在卷可查（見相卷第34頁），足認其係自首，且其
    於事後復有接受裁判之情，應認業已符合自首之要件，爰依
    刑法第62條前段規定，減輕其刑。被告有加重減輕之事由，
    爰依法先加後減之。爰審酌被告駕車疏未注意確實遵守交通
    安全規則，且不顧酒後駕車對其他用路人所造成之風險，仍
    貿然駕車，而發生車禍，致人於死及受傷之行為，雖非如故
    意行為之惡性重大，但被告對於車禍之發生確實具有前揭過
    失，並造成被害人丙○○死亡之悲劇，損害無以回復，被害
    人丙○○家屬之精神、心理亦因之受創傷，被告亦同時造成
    甲○○受有前述之傷害，迄今均尚未與被害人丙○○家屬及
    告訴人甲○○達成和解，並考量本件被害人丙○○於本件車
    禍之發生亦與有過失，暨審酌雙方過失程度輕重、被告犯罪
    後坦認犯行，到庭態度良好，及其犯罪動機、目的、方法、
    手段、所生危害、智識程度、生活狀況等一切情狀，爰量處
    如主文所示之刑，以示懲儆。
丙、不另為不受理諭知部分：
一、公訴意旨另以：被告丁○○亦因上揭過失駕車肇事行為，致
    告訴人乙○○手腳亦受有傷害，因認被告此部分復涉有刑法
    第284條第2項前段之業務過失傷害罪嫌。
二、按告訴乃論之刑事事件於偵查中或第一審法院辯論終結前，
    調解成立，並於調解書上記載當事人同意撤回意旨，經法院
    核定者，視為於調解成立時撤回告訴或自訴，鄉鎮市調解條
    例第28條第2項定有明文。其中所謂「當事人同意撤回意旨
    」，應包括雙方在調解書載明「不追究刑責」、「放棄刑事
    追訴權」之情形，蓋此等文字之記載，已足見告訴人在調解
    時顯已表示同意撤回告訴（最高法院79年度台非字第199號
    判決意旨可參）。次按，起訴之程序違背規定者，應諭知不
    受理之判決，刑事訴訟法第303條第1款亦定有明文。又告訴
    或請求乃論之罪，其告訴或請求已經撤回或已逾告訴期間者
    ，依刑事訴訟法第252條第5款之規定，檢察官應為不起訴之
    處分，以終結其偵查程式；若檢察官疏未查明，未依上述規
    定為不起訴處分，仍向該管法院起訴者，此際該公訴本身欠
    缺告訴之訴訟條件，其起訴程式即屬違背規定，法院即應依
    刑事訴訟法第303條第1款規定，判決不受理。
三、經查：被告此部分之犯行，經檢察官以刑法第284第2項前段
    之業務過失傷害罪提起公訴，依刑法第287條前段之規定，
    係屬告訴乃論之罪。然被告與告訴人乙○○業於98年10月23
    日在彰化縣埔心鄉調解委員會調解成立，並經本院於同年月
    29日核定在案，此經本院調取本院98年度核字第11006號卷
    核閱屬實，並有彰化縣埔心鄉調解委員會調解書影本1紙在
    卷可考（見本院卷），且依前揭調解書第三點既載明「聲請
    人（按即指告訴人乙○○）同意對本件之刑事責任部分不予
    追究」，堪認該調解書上已記載告訴人乙○○同意撤回本件
    告訴之意旨，依鄉鎮市調解條例第28條第2項規定及前揭說
    明，應視為告訴人乙○○於調解成立時即98年10月23日即撤
    回告訴，然檢察官仍於98年12月23日就此部分向本院提起公
    訴，起訴程式即屬違背規定，原應依刑事訴訟法第303條第1
    款規定，諭知不受理之判決，惟因公訴人認此部分與前開論
    罪科刑部分，具有想像競合犯之裁判上一罪關係，爰不另為
    不受理之諭知，附此敘明。
據上論斷，應依刑事訴訟法第299條第1項前段，刑法第276條第2
項、第284 條第2 項前段、第55條、第62條前段，道路交通管理
處罰條例第86條第1 項，刑法施行法第1 條之1 ，判決如主文。
本件經檢察官陳建佑到庭執行職務。
中    華    民    國    99    年    4     月    23    日
                  交通法庭   審判長法     官  石馨文
                                   法     官  江彥儀
                                   法     官  吳芙如
以上正本證明與原本無異。
如不服本判決應於收受判決後10日內向本院提出上訴書狀，並應
敘述具體理由；其未敘述上訴理由者，應於上訴期間屆滿後20日
內向本院補提理由書狀( 均須按他造當事人之人數附繕本) 「切
勿逕送上級法院」。
告訴人或被害人對於判決如有不服具備理由請求檢察官上訴者，
其上訴期間之計算係以檢察官收受判決正本之日期為準。
中    華    民    國    99    年    4     月    23    日
                                  書  記  官  林明俊
附錄本案論罪科刑法條全文：
中華民國刑法第276條
（過失致死罪）
因過失致人於死者，處 2 年以下有期徒刑、拘役或 2 千元以下
罰金。
從事業務之人，因業務上之過失犯前項之罪者，處 5 年以下有
期徒刑或拘役，得併科 3 千元以下罰金。
中華民國刑法第284條
（過失傷害罪）
因過失傷害人者，處 6 月以下有期徒刑、拘役或 5 百元以下罰
金，致重傷者，處 1 年以下有期徒刑、拘役或 5 百元以下罰金
。
從事業務之人，因業務上之過失傷害人者，處 1 年以下有期徒
刑、拘役或 1 千元以下罰金，致重傷者，處 3 年以下有期徒刑
、拘役或 2 千元以下罰金。

司法院資訊處製作；財團法人民間司法改革基金會備份。
